---
title: "Álgebra Lineal. Reto 5 - PR2_T2025"
author: "Marc Suárez González"
date: "18 de diciembre de 2025"
output: 
  pdf_document:
    number_sections: true 
    toc: true           
    toc_depth: 2
    df_print: paged
    fig_caption: true
    highlight: kate
    latex_engine: xelatex
---

# Pregunta 0: Tabla resumen de la Práctica 2

Los resultados del informe corresponden al primer intento.

```
Valor de alpha = 0.55
```

# Pregunta 1:
```{r}
chooseCRANmirror(graphics = FALSE, ind = 1)
install.packages("markovchain")

# Valor de alpha primer intento
alpha <- 0.55

# Valores de alpha en matriz transición
fila2_v1 <- 3 * (1 - alpha) / 5
fila2_v2 <- 2 * (1 - alpha) / 5

# Vector 'x' por filas
x <- c(
  0.10, 0.50, 0, 0, 0, 0.40,       # Fila 1: E
  0, fila2_v1, alpha, 0, 0, fila2_v2, # Fila 2: V
  0, 0, 0.20, 0.60, 0, 0.20,       # Fila 3: A
  0, 0, 0, 0.10, 0.80, 0.10,       # Fila 4: P
  0, 0, 0, 0, 1.00, 0,             # Fila 5: F
  0, 0, 0, 0, 0, 1.00              # Fila 6: S
)

# Matriz de transición 'P'
labels <- c("E", "V", "A", "P", "F", "S")
byRow <- TRUE
P <- matrix(data = x, byrow = byRow, nrow = 6, dimnames = list(labels, labels))
print(P)

# Comprobación suma probabilidades de filas
suma_filas <- rowSums(P)
print(suma_filas)

# Suma probabilidades por columnas
suma_columnas <- colSums(P)
print(suma_columnas)

```

# Pregunta 2:

Se sabe que, un estado es absorbente cuando una vez alcanzado, no se puede abandonar, es decir, 
no existe una transición más que sea posible, pues la probabilidad de permanecer en ese estado es 1 y la probabilidad de todas las demás transiciones
desde ese estado son 0. Para identificarlos deberemos identificar en la matriz definida 'P' qué fila contiene únicamente 1 y el resto valor 0.
En nuestro caso observamos que se trata de los estados **'F'** y **'S'**.

# Pregunta 3:

Sabemos que la matriz de transición de 2 pasos se obtiene de elevar al cuadrado la matriz de transición de un solo paso. Lo mismo ocurre con la de tres pasos elevando 'P' a la tercera potencia.

```{r}
# Matriz de transición de 2 pasos
P2 <- P %*% P 
print(P2)

# Matriz de transición de 3 pasos
P3 <- P2 %*% P
print(P3)

```
Se observa pues, que tanto en el segundo paso como en el tercero, la probabilidad de transición del estado 'E' al estado 'F' es de un **0%**.

# Pregunta 4:

```{r}
# Se usa la semilla para asegurar que los resultados sean reproducibles.
set.seed(123)

# Función simulate_path
simulate_path <- function(P, steps) {
  current_state <- 1
  path <- numeric(steps)
  for (i in 1:steps) {
    path[i] <- current_state
    current_state <- sample(1:nrow(P), size = 1, prob = P[current_state, ])
  }
  return(path)
}

# Simular recorrido de 100 clientes durante 10 pasos
simulations <- replicate(100, simulate_path(P, 10))

# Verificar cuántos clientes llegan al estado F
total_F <- apply(simulations, 2, function(path) any(path == 5))

# Calcular porcentaje de clientes que llegan al estado F
percentage_F <- mean(total_F) * 100

print(percentage_F)

```
Podemos asegurar que, un **24%** de clientes han llegado al estado 'F' después de 10 pasos.


# Pregunta 5: 

En primer lugar, calculamos los valores y vectores propios de la matriz 'P'. 
Para ello se procede a transponer 'P' dado que buscamos vectores propios de dicha matriz y con la libreria de markovchain podemos calcular el vector estacionario

```{r}
library(markovchain)
mc <- new("markovchain", states = labels, transitionMatrix = P)
steady_state <- steadyStates(mc)
print(steady_state)

```
Podemos notar cuan absorbentes son los estados 'F' y 'S' y parece indicar que a largo plazo el sistema quedaría atrapado en dichos estados.


# Pregunta 6:

```{r}
# Reordenar estaos de absorbentes a no absorbentes
P_canonica <- P[c(5, 6, 1, 2, 3, 4), c(5, 6, 1, 2, 3, 4)]  # F, S, E, V, A, P

# Crear las submatrices

# Matriz identidad de dim 2
I_kappa <- diag(2)  
# Matriz nula 2x4
zero_matrix <- matrix(0, nrow = 2, ncol = 4)  
# Matriz de transiciones entre no absorbentes y absorbentes
A <- P_canonica[3:6, 1:2]
# Matriz de transiciones entre no absorbentes
D <- P_canonica[3:6, 3:6]  

# Submatrices
cat("Matriz I_kappa:\n")
print(I_kappa)
cat("\nMatriz cero:\n")
print(zero_matrix)
cat("\nMatriz A:\n")
print(A)
cat("\nMatriz D:\n")
print(D)


```


# Pregunta 7:

```{r}
# Creamos la matriz identidad de tamaño (n-kappa) = 4x4
I_n_kappa <- diag(4)

# Restamos la matriz D de I_n_kappa
I_n_kappa_minus_D <- I_n_kappa - D

# Invertmos la matriz (I_n_kappa - D)
inv_I_n_kappa_minus_D <- solve(I_n_kappa_minus_D)

# Calculamos Sr multiplicando la inversa por A
Sr <- inv_I_n_kappa_minus_D %*% A

# Resultado matriz Sr

print(Sr)

```


# Pregunta 8:


```{r}
# Obtener la primera columna de Sr para la proporción de clientes que compran
proporcion_compran <- Sr[, 1]

# Obtener la segunda columna de Sr para la proporción de clientes que no compran
proporcion_no_compran <- Sr[, 2]

# Proporción de clientes que compran un producto a largo plazo
print(proporcion_compran)

# Proporción de clientes que no compran un producto a largo plazo
print(proporcion_no_compran)


```
A partir de aquí, si dividimos el total de la proporción de transiciones para cada caso obtenemos lo siguiente:


```{r}
# Proporción que comprará
res_compran <- (0.2790462 + 0.5022831 + 0.6666667 + 0.8888889)/4
print(res_compran)

# Proporción que no comprará
res_no_compran <- (0.7209538 + 0.4977169 + 0.3333333 + 0.1111111)/4
print(res_no_compran)
```






